臺灣高等法院高雄分院民事判決　九十年度上易字第一七四號
　　　上　訴　人　丙○○
　　　被 上訴 人　甲○○
　　　　　　　　　丁○○
　　　　　　　　　乙○○
右當事人間損害賠償事件，上訴人對於中華民國九十年四月十一日台灣高雄地方法院
八十九年度附民字七四一號第一審判決提起上訴，經本院刑事庭（九十年度附民上字
第三九號）裁定移送，本院判決如左：
      主      文
原判決關於駁回上訴人後開第二、三項之訴部分廢棄。
被上訴人應連帶給付上訴人新台幣壹拾萬元及自民國八十九年十一月二十九日起至清
償日止，按年息百分之五計算之利息。
被上訴人甲○○應給付上訴人新台幣壹仟玖佰柒拾捌元及自民國八十九年十一月二十
九日起至清償日止，按年息百分之五計算之利息。
其餘上訴駁回。
第二審訴訟費用由被上訴人連帶負擔百分之三十，餘由上訴人負擔。
    事實及理由
一、被上訴人甲○○、乙○○均未於言詞辯論期日到庭，核無民事訴訟法第三百八十
    六條各款所列情形，此部分爰依上訴人之聲請，由其一造辯論而為判決。
二、上訴人主張：被上訴人甲○○於民國八十八年十二月一日下午四時十分許，駕駛
    車牌號碼ＭＳ─七四五六號自用小客車，附載被上訴人丁○○及乙○○二人，由
    國道中山高速公路下楠梓交流道時，誤以為伊所駕駛車牌號碼ＡＩ─二九三號曳
    引車對其亂鳴喇叭，被上訴人乃心生不悅，趁伊在高雄市○○區○○路與鳳陽路
    口停車等候綠燈時，將伊攔下質問，先由甲○○跳上伊之曳引車，動手毆打伊頭
    部，並至附近保養廠撿拾木塊，敲擊伊之曳引車右後視鏡及車頭面板，致嚴重毀
    損不堪使用，甲○○見伊不敢下車，氣焰益盛，復檢拾木棍欲毆打伊，伊即持車
    內柺杖鎖下車欲還擊，甲○○一時慌張而跌倒撞傷頭部，在旁之丁○○及乙○○
    見甲○○受傷，乃由乙○○自背後抱住伊，將伊摔倒在地，甲○○與乙○○隨即
    以腳踹擊伊，丁○○並撿拾木椅猛擊伊背部，致伊受有右肩頭部、右腰撞傷及擦
    傷等傷害，伊自得依侵權行為之法律關係，請求甲○○賠償伊醫藥費用一千九百
    七十八元、修車費用九千七百五十元、車輛送修期間所受二萬零八百四十九元之
    營業損失；並請求被上訴人各賠償伊精神慰撫金三十萬元。爰求為判決甲○○應
    給付伊三十三萬二千五百七十七元；丁○○、乙○○應各給付伊三十萬元，及均
    自起訴狀繕本送達翌日起至清償日止，按年息百分之五計算之利息，並陳明願供
    擔保，請准宣告假執行。原審判決上訴人敗訴，上訴人上訴聲明求為廢棄原判決
    ，准如上述之請求，並陳明願供擔保，請准宣告假執行。嗣上訴人減縮聲明，求
    為判決被上訴人應連帶給付三十萬元，被上訴人甲○○應給付三萬二千五百七十
    七元，及均自起訴狀繕本送達翌日起至清償日止，按年息百分之五計算之利息。
三、被上訴人甲○○則以：伊不知上訴人之傷勢如何造成，伊亦未毀損上訴人之曳引
    車云云，被上訴人丁○○則以：伊未毆打上訴人，伊係冤枉云云，並均聲明駁回
    上訴人之上訴；被上訴人乙○○則未為任何聲明及陳述。
四、上訴人主張其於上揭時地停車等待綠燈時，因故遭被上訴人攔車理論而發生爭執
    ，為被上訴人於刑事訴訟程序所不爭，此部份堪信為真實。又被上訴人被訴於上
    揭時地涉犯傷害及毀損罪嫌，經臺灣高雄地方法院以八十九年度易字第五一二四
    號判決被上訴人均無罪，嗣經本院刑事庭以九十年度上易字第九０六號刑事判決
    就關於被上訴人傷害部分撤銷原判決，以被上訴人共同傷害人之身體，各處罰金
    銀元三千元，如易服勞役均以銀元三百元折算一日，其他上訴駁回確定等情，業
    經本院調閱上開刑事案卷查閱無訛，有各該判決書附卷可參。
五、關於上訴人主張被上訴人甲○○毀損其曳引車，請求損害賠償部分：
  (一)按刑事法院得依刑事訴訟法第五百零四條第一項規定，將附帶民事訴訟以裁定移
    送於該法院民事庭者，以刑事部分宣告被告有罪之判決者為限。至刑事訴訟諭知
    無罪之判決，刑事法院本應依同法第五百零三條第一項前段規定，以判決駁回原
    告之訴，如誤以裁定移送於民事庭，其訴之不合法，不因移送民事庭而受影響，
    受移送之民事庭應認原告之訴為不合法，以裁定駁回之。最高法院六十六年台上
    字第一０九四號著有判例。
　(二)查被上訴人甲○○被訴毀損上開曳引車之刑事訴訟，業經刑事法院認定此部分之
　　犯罪不能證明，判決甲○○無罪，已如前述，乃刑事法院疏於注意，將此本應以
　　判決駁回之訴，以裁定移送於本院，其訴顯不合法，不因本院刑事庭誤以裁定移
　　送於民事庭而受影響，原審就此部分（即上訴人請求被上訴人甲○○給付修車費
　　用九千七百五十元及營業損失二萬零八百四十九元，共計三萬零五百九十九元部
　　分）為上訴人敗訴之判決，理由雖有不同，結論則無二致，仍應維持，上訴人此
　　部分上訴意旨，非有理由，應予駁回。
六、關於上訴人主張被上訴人共同傷害，請求損害賠償部分：
　(一)經查上訴人於另案（本院八十九年度上易字第一Ｏ一六號被告丙○○、朱秋枝傷
　　害案件）警訊時指稱：「（當時情形如何？是何原因發生肢體衝突？）‧‧‧直
　　到我行駛至鳳楠路與鳳陽路口時，該部小客車（指甲○○駕駛之上開小客車）即
　　已擋在我前面，用手指著我要我停車，此時有三名男子下車，有一名走至我的駕
　　駛座旁揮拳要打我，我一閃，他（指甲○○）並沒有打到我，‧‧‧，隨後他又
　　到附近拿一支木頭向我而來，我見狀便拿起我車內之柺杖鎖要防衛，結果不小心
　　沒有打到他手持的木頭，卻打到他的頭‧‧‧」、「（你身體有無受傷？被何人
　　？持何凶器所傷？）有，我身體遭到現場車內三名男子毆打，我背後及肚子是由
　　甲○○所傷，而另一名叫乙○○的男子捉住我，和甲○○打我的肚子，另一名叫
　　丁○○的男子拿椅子打傷我的頸部」等語，核與在場證人即上訴人之妻朱秋枝於
　　警訊時所陳：「（能否將經過情形敘述詳細？）‧‧‧我和我先生駕駛營業引車
　　與甲○○所駕駛之小客車在高速公路下楠梓交流匝道時因超車問題發生爭執而下
　　車爭論，進而發生打架」、「‧‧‧我是看對方三人其中一人拿椅子要打我先生
　　‧‧‧」等語相符（見該刑事案件八十八年十二月一日警訊筆錄）；且證人朱秋
　　枝於刑事訴訟程序（一審八十九年度易字第五一二四號）仍指證：「撿高板凳是
　　丁○○，抱住丙○○是乙○○」等語屬實，且上訴人受有右肩頭部、右腰撞傷及
　　擦傷之傷害，亦有診斷證明書附於刑事偵查卷可稽，足認上訴人之指述，洵非無
　　據。雖上訴人於事隔一年後之附帶民事起訴狀指稱：「‧‧‧丁○○及乙○○見
　　被告甲○○受傷，乃衝上前，由被告丁○○自背後抱住丙○○，並將之摔倒在地
　　後，‧‧‧被告乙○○則撿拾木椅猛擊原告丙○○背部，‧‧」等語，與其於上
　　開警訊所述及證人朱秋枝之指述情節，略有不符，惟上訴人與被上訴人素不相識
　　，上訴人突遭被上訴人聯手毆打時，除對於先下車與其理論之駕駛人甲○○，印
　　象較深刻而陳述一致外，對其餘二人即被上訴人丁○○、乙○○之姓名與長相於
　　事隔一年後之記憶稍有不符，乃屬常情，尚難據此為上訴人不利之認定。參以被
　　上訴人於刑事訴訟程序亦不否認上訴人於上揭時地停車等待綠燈時，遭被上訴人
　　甲○○駕車攔下欲理論而發生爭執，及上訴人自承當時其持車內之柺杖鎖欲防衛
　　而傷及甲○○等情觀之，被上訴人丁○○、乙○○均係成年男子，由甲○○駕車
　　同行，豈有可能任憑上訴人打傷甲○○，而不加以還手之理，是被上訴人甲○○
　　、丁○○所辯：伊無打人云云，殊不足採。況被上訴人乙○○亦未到庭爭執，上
　　訴人主張被上訴人有共同傷害之事實，堪信為真實。
　(二)按因故意或過失，不法侵害他人之權利者，負損害賠償責任；數人共同不法侵害
    他人之權利者，連帶負損害賠償責任；又不法侵害他人之身體、健康、名譽、自
    由、信用、隱私、貞操、或不法侵害其他人格法益而情節重大者，被害人雖非財
    產上之損害，亦得請求賠償相當之金額。民法第一百八十四條第一項前段、第一
    百八十五條第一項前段、第一百九十五條第一項前段分別定有明文。本件被上訴
    人共同毆打上訴人成傷，既屬真實，上訴人本於侵權行為之法則，訴請被上訴人
　　甲○○賠償醫藥費用及被上訴人連帶賠償非財產上損害，即非無據。茲就上訴人
　　各項請求之金額審酌如下：
  　1.醫療費用：
  　　上訴人因受右肩頭部、右腰撞傷及擦傷之傷害，而支出醫療費一千九百七十八
　　　元，業據提出被上訴人所不爭之健仁醫院醫療費用明細收據為證，核屬必要之
　　　醫療費用支出，應予准許。
　  2.慰撫金部分：
    　上訴人受被上訴人共同毆打，身心遭受痛苦，自堪認定，查上訴人係國小畢業
    　，擔任曳引車司機，每月收入約六萬元，有共有之田地二筆，小客車一部；被
    　上訴人甲○○係高職畢業，擔任里長，每月收入約為四萬五千元，無不動產；
　　　丁○○國小畢業，從事水泥工，八十九年度薪資收入為七千八百二十七元、利
　　　息及財產交易等收入則約十四萬八千餘元，並無不動產；乙○○國中畢業，為
　　　自耕農，八十九年度利息收入為四千四百六十九元，並無不動產等情，分別經
　　　上訴人與甲○○陳明在卷，丁○○及乙○○部分並有警訊筆錄記明其學歷、職
　　　業可按，復有財政部高雄市國稅局及財政部財稅資料中心函附兩造之財產清單
　　　及所得資料附卷可稽。本院審酌兩造之身分、地位、經濟狀況及上訴人所受傷
　　　勢之痛苦程度等情，認上訴人請求慰撫金以十萬元為適當。是上訴人請求慰撫
　　　金三十萬元，於十萬元之範圍內，應予准許，超過部分之請求，即屬無據。
　(三)綜上，上訴人得請求賠償醫療費用一千九百七十八元及慰撫金十萬元。從而，上
　　訴人依侵權行為之法律關係，請求被上訴人連帶給付十萬元，被上訴人甲○○給
　　付一千九百七十八元，及均自起訴狀繕本送達翌日起至清償日止，按年息百分之
　　五計算之利息，為有理由，應予准許。逾此部分之請求，即非正當，不應准許。
　　原審就上開應准許部分判決上訴人敗訴，尚有未洽，上訴意旨指摘原判決此部分
　　不當，求予廢棄，為有理由，爰將原判決此部分廢棄，改判如主文第二、三項所
　　示。至不應准許部分，原審為上訴人敗訴之判決，並無違誤，上訴意旨求予廢棄
　　改判，非有理由，應予駁回。
七、本件事證已臻明確，兩造其餘攻擊防禦方法及舉證，於本判決結果不生影響，毋
    庸逐一論述，併予敘明。
八、據上論結：本件上訴為一部有理由、一部無理由，依民事訴訟法第四百四十九條
    第一、二項、第四百五十條、第四百六十三條、第三百八十五條第一項、第七十
    九條但書、第八十五條第二項，判決如主文。
中　　　華　　　民　　　國　　九十一　　年　　　三　　　月　　二十七　　日
                                      臺灣高等法院高雄分院民事第三庭
~B1審判長法官　張國彬
~B2　　　法官　張明振
~B3　　　法官　徐文祥
右為正本係照原本作成
不得上訴
~B法院書記官　黃一秋
中　　　華　　　民　　　國　　九十一　　年　　　三　　　月　　二十八　　日
　　　　　　　　　　　　　　　　　　　　　　　　　　　　　　　　　　 Ｊ
